臺灣臺南地方法院刑事判決　　　　　　 100年度訴字第1401號
公　訴　人　臺灣臺南地方法院檢察署檢察官
被　　　告　張明朝
上列被告因違反毒品危害防制條例案件，經檢察官提起公訴（10
0 年度毒偵字第2039號），被告於準備程序中就被訴事實為有罪
之陳述，經本院合議庭裁定改由受命法官獨任進行簡式審判程序
，判決如下：
    主  文
張明朝施用第一級毒品，處有期徒刑拾月，扣案玻璃球壹個沒收
；又施用第二級毒品，處有期徒刑陸月，扣案玻璃球壹個沒收。
應執行有期徒刑壹年，扣案玻璃球壹個沒收。
    事  實
一、張明朝前因施用毒品案件，本院以89年度毒聲字第1430號裁
    定送觀察、勒戒後，認無繼續施用毒品之傾向，於民國89年
    8 月2 日執行完畢並釋放出所。詎其仍未戒絕毒品，復於受
    前揭觀察、勒戒執行完畢並釋放後之5 年內，再因施用毒品
    案件，經本院以90年度毒聲字第811 號裁定送觀察、勒戒後
    ，認有繼續施用毒品之傾向，再經本院以90年度毒聲字第15
    75號裁定送強制戒治，並經本院以90年度新簡字第204 號判
    決判處有期徒刑5 月確定。詎其仍不知悔改，明知海洛因及
    甲基安非他命分別係毒品危害防制條例所規定之第一、二級
    毒品，不得非法持有、施用，仍基於施用第一級毒品海洛因
    、第二級毒品甲基安非他命之犯意，為下列之犯行：
  (一)於100 年9 月22日凌晨0 時許，在臺南市南化區玉山里工寮
    內，將海洛因及甲基安非他命（起訴書記載為安非他命，應
    予更正）放入玻璃球內，以燒烤之方式，混和施用第一級毒
    品海洛因及第二級毒品甲基安非他命1 次。
  (二)於100 年9 月23日10時許，在位於臺南市玉井區二埔里芭樂
    園內，以將甲基安非他命放入玻璃球燒烤之方式，施用第二
    級毒品甲基安非他命1 次。
二、嗣張明朝於100年9月23日晚上7時9分許，在臺南市玉井區望
    明里台20線38公里處，因形跡可疑為巡邏員警盤查，並扣得
    玻璃球吸食工具，其在未有偵查犯罪職權之機關或公務員發
    覺其前述施用毒品犯行前，向員警坦承施用毒品之犯行，並
    經其同意後採尿送驗，鑑驗結果確實呈現安非他命、甲基安
    非他命、嗎啡陽性反應。
三、案經臺南市政府警察局玉井分局報告臺灣臺南地方法院檢察
    署檢察官偵查起訴。
    理  由
一、本件被告張明朝所犯均為死刑、無期徒刑、最輕本刑3 年以
    上有期徒刑以外之罪，亦非屬高等法院管轄之第一審案件，
    其於準備程序進行中，先就被訴事實均為有罪之陳述，經告
    知簡式審判程序之旨，並聽取檢察官、被告之意見後，本院
    合議庭依刑事訴訟法第273 條之1 第1 項裁定進行簡式審判
    程序，是本案之證據調查，依同法第273 條之2 規定，不受
    同法第159 條第1 項、第161 條之2 、第161 條之3 、第16
    3 條之1 ，及第164 條至第170 條所規定證據能力認定及調
    查方式之限制，合先敘明。
二、毒品危害防制條例第20條、第23條將施用毒品之刑事處遇程
    序，區分為「初犯」及「5 年內再犯」、「5 年後再犯」，
    依其立法理由，認「初犯」經觀察、勒戒或強制戒治後，應
    為不起訴處分；經觀察、勒戒或強制戒治執行完畢釋放後，
    「5 年內再犯」者，因其再犯率甚高，原實施之觀察、勒戒
    及強制戒治既已無法收其實效，爰依法追訴；至經觀察、勒
    戒或強制戒治執行完畢釋放後，「5 年後再犯」者，前所實
    施之觀察、勒戒或強制戒治已足以遮斷其施用毒品之毒癮，
    為期自新及協助其斷除毒癮，仍適用與「初犯」相同之規定
    ，先經觀察、勒戒或強制戒治之程序。是依上開規定，僅限
    於「初犯」及「5 年後再犯」2 種施用毒品之情形，始應先
    經觀察、勒戒或強制戒治程序；倘被告於5 年內已再犯施用
    毒品罪，經依法追訴處罰，縱其第3 次（或第3 次以上）再
    度施用毒品之時間，在初犯經觀察、勒戒或強制戒治執行完
    畢釋放5 年以後，已不合於「5 年後再犯」之規定，且因已
    於「5 年內再犯」，顯見其再犯率甚高，原實施觀察、勒戒
    或強制戒治已無法收其實效，即應依該條例第10條處罰（最
    高法院95年度第7 次刑事庭會議決議及97年度第5 次刑事庭
    會議決議意旨參照）。查本件被告前曾因施用毒品案件，經
    本院裁定送觀察、勒戒後，因認無繼續施用毒品之傾向，於
    89年8 月2 日執行完畢並釋放出所，復於受前揭觀察、勒戒
    執行完畢並釋放後之5 年內，再因施用毒品案件，經本院裁
    定令入戒治處所施以強制戒治並判處有徒刑5 月確定，此有
    臺灣高等法院被告前案紀錄表1 份附卷可按，是本件被告雖
    係於受上開觀察、勒戒執行完畢並釋放後之5 年後，再犯本
    件毒品危害防制條例第10條第1 項、第2 項之罪，惟因前述
    5 年內曾另再犯施用毒品罪名而屬3 犯以上，依法仍應由本
    院依法論罪科刑。
三、訊據被告就前揭犯罪事實於偵查、本院準備及審理程序中均
    坦承不諱（見偵卷第17頁、本院卷第29頁反面、第32頁反面
    ），且被告於100 年9 月23日為警查獲後，經警採尿送驗，
    結果呈現甲基安非他命進入人體代謝分解後之安非他命、甲
    基安非他命陽性反應，及呈現海洛因進入人體代謝分解後之
    嗎啡陽性反應乙節，有臺南市政府警察局玉井分局偵辦毒品
    危害防制條例案件尿液送驗對照表（見警卷第7 頁）、勘察
    採證同意書（見警卷第9 頁）、長榮大學100 年10月6 日出
    具之確認報告（見偵卷第32頁）各1 張在卷可稽。堪認被告
    上開任意性自白，確均與事實相符。本件事證明確，被告犯
    行洵堪認定，應予依法論科。
四、核被告張明朝犯罪事實一、(一)所為，係犯毒品危害防制條例
    第10條第1 項施用第一級毒品罪及同條第2 項施用第二級毒
    品罪；犯罪事實一、(二)所為，係犯毒品危害防制條例第10條
    第2 項施用第二級毒品罪。其施用海洛因、甲基安非他命前
    後持有海洛因及甲基安非他命之低度行為，均為施用海洛因
    及甲基安非他命之高度行為所吸收，不另論罪。又被告犯罪
    事實一、(一)部分係一行為觸犯數罪名之想像競合犯，應從一
    重之施用第一級毒品罪處斷。上開犯罪事實一、(一)、(二)各次
    犯行，犯意各別，行為互殊，應予分論併罰。被告為本件2
    次施用毒品犯行後，在犯行未被有偵查權之公務員或機關發
    覺前，向臺南市政府警察局玉井分局警員自首坦承犯行，進
    而接受裁判，有本院公務電話紀錄在卷可按（見本院卷第45
    頁），被告行為合乎自首之要件，爰依刑法第62條前段之規
    定減輕其刑。爰審酌被告前已有施用毒品前科，仍不知悔改
    而再施用毒品，顯見其意志不堅，迄未能記取教訓，復參酌
    其所犯施用毒品行為係戕害自己身心健康，尚未嚴重破壞社
    會秩序、侵害他人權益，及其犯罪後坦承犯行，尚有悔意，
    兼衡其為國中畢業，從事水電工作、目前未婚、及其犯罪之
    動機是為減緩身體之疼痛不適等一切情狀，爰分別量處如主
    文所示之刑，並定其應執行之刑，以資懲戒。另公訴人具體
    求處應執行有期徒刑1 年3 月，本院認為考量被告自首之情
    形，公訴人求刑尚屬過重，併此敘明。扣案之玻璃球1 個，
    係供被告本件施用海洛因及甲基安非他命所用之物，為被告
    所有，業據被告陳明在卷（見本院卷第33頁反面），爰依刑
    法第38條第1 項第2 款、第3 項前段宣告沒收。
據上論斷，應依刑事訴訟法第273 條之1 第1 項、299 條第1 項
前段，毒品危害防制條例第10條第1 項、第2 項，刑法第11條前
段、第38條第1 項第2 款、第3 項前段、第51條第5 款、第55條
、第62條前段，判決如主文。
本案經檢察官林怡君到庭執行職務
中    華    民    國   100    年    11    月    25    日
                  刑事第八庭    法  官  羅郁棣
以上正本證明與原本無異。
如不服本判決應於收受本判決後10日內向本院提出上訴書狀，並
應敘述具體理由。其未敘述上訴理由者，應於上訴期間屆滿後20
日內向本院補提理由書狀（均須按他造當事人之人數附繕本）「
切勿逕送上級法院」。
                                書記官  廖明瑜
中    華    民    國   100    年    11    月    25    日
附錄所犯法條：
毒品危害防制條例第10條
施用第一級毒品者，處 6 月以上 5 年以下有期徒刑。
施用第二級毒品者，處 3 年以下有期徒刑。